【裁判字號】    99,交聲,935
【裁判日期】    990730
【裁判案由】    違反道路交通管理處罰條例聲明異議
【裁判全文】
臺灣桃園地方法院交通事件裁定         99年度交聲字第935號
原處分機關  臺北市交通事件裁決所
異  議  人
即受處分人  甲○○
上列異議人即受處分人因違反道路交通管理處罰條例案件，對臺
北市交通事件裁決所民國99年5 月4 日所為之處分（原處分案號
：北市裁催字第裁22-DB0000000號），聲明異議，本院裁定如下
：
    主  文
原處分撤銷。
甲○○不罰。
    理  由
一、原處分意旨略以：異議人即受處分人甲○○（下稱異議人）
    所有車牌號碼831-CPL 號重型機車於民國98年11月26日8 時
    21分許，在桃園縣蘆戶鄉○○路、南竹路口處，因違反駕車
    行經有燈光號誌管制之交岔路口闖紅燈，為桃園縣政府警察
    局蘆竹分局大竹派出所警員掣單逕行舉發。原處分機關認異
    議人違反道路交通管理處罰條例第53條第1 項之規定，於99
    年5 月4 日裁處罰鍰新臺幣（以下同）2,700 元，並記違規
    點數3 點。
二、聲明異議意旨則以：伊於98年11月26日8 時21分許，在大竹
    路口與南竹路口確有紅燈左轉，但伊真的不知道不能左轉，
    在此事未發生時，伊見到很多車都是這樣行駛，當時為了去
    上班，也沒想這麼多，看到沒有車輛就紅燈左轉，現在收到
    此罰單，伊知道錯了，以後絕對不會再紅燈左轉。且伊係在
    99年5 月12日才收到這張罰單，原處分機關即裁罰2,700 元
    ，亦不太合理等語。
三、經查：
  (一)按受處分人不服主管機關所為之處罰，得於接到裁決書之翌
    日起20日內，向管轄地方法院聲明異議，道路交通管理處罰
    條例第87條第1 項定有明文。本件原處分機關於99年5 月12
    日將裁決書送達異議人，而異議人旋即於同年月17日向原處
    分機關提出「聲明書」，此有卷附送達回證、「聲明書」及
    其上收文章戳可稽（見本院卷第14、18頁），雖該「聲明書
    」非以聲明異議狀之形式提出，惟觀諸其內容載稱：「駕車
    行經有燈光號誌管制之交岔路口闖紅燈，這件事我根本不知
    情，我在99年5 月12號才收到這張罰單，且經過這麼久，我
    早就忘記了，如果98年11月26日我真的有闖紅燈，麻煩請附
    上照片，讓我想起來是否有這件事發生，且沒收到罰單，就
    罰到二千七太不合理了吧」等語，顯然係對裁決書內容不服
    而提出異議，故該「聲明書」縱未以聲明異議之格式提出，
    實質上既已有聲明不服之表示，自應認該「聲明書」之提出
    ，已生聲明異議之效果，始稱合理。是異議人雖於99年7 月
    1 日始具狀向本院提出聲明異議，仍應認並未逾期，合先敘
    明。
  (二)再按汽車駕駛人之行為有闖紅燈、不服指揮稽查而逃逸，當
    場不能或不宜攔截製單舉發者，得逕行舉發；又第1 項逕行
    舉發，應記明車輛牌照號碼、車型等可資辨明之資料，以汽
    車所有人為被通知人製單舉發。道路交通管理處罰條例第7
    條之2 第1 項第1 款、第4 款及第4 項定有明文。又逕行舉
    發者，應按已查明之資料填註車牌號碼、車輛種類、車主姓
    名及地址，並於舉發違反道路交通管理事件通知單（下稱舉
    發通單單）上方空白處加註逕行舉發之文字後，由舉發機關
    送達被通知人。違反道路交通管理事件統一裁罰基準及處理
    細則（下稱處理細則）第11條第1 項第4 款亦有明文。又違
    反道路交通管理事件行為人，未依規定自動繳納罰鍰，或未
    依規定到案聽候裁決，處罰機關應依基準表於通知單送達且
    逾越應到案期限60日之3 個月內，逕行裁決之。但警察機關
    管轄部分，應於通知單送達且逾越應到案期限之3 個月內，
    逕行裁決之。處理細則第44條第1 項規定甚明。惟該條項規
    定仍必以行為人經合法收受舉發通知單，無正當理由未依該
    舉發通知單上所載應到案日期為罰鍰之繳納或到案聽候裁決
    時，方有適用，易言之，如行為人未合法收受通知單之送達
    ，自不能逕依前開規定加以裁決。本件異議人所有上開重型
    機車於前揭時、地，因違反駕車行經有燈光號誌管制之交岔
    路口闖紅燈，為桃園縣政府警察局蘆竹分局大竹派出所警員
    於98年11月26日掣單逕行舉發，原舉發機關即以異議人為受
    送達人，以「臺北市○○區○○街136 巷15弄32號2 樓之1
    」為送達地址郵寄送達，惟因受送達人遷移不明而遭退回，
    原舉發機關乃以公示送達之方式送達舉發通知單等情，有舉
    發通知單、桃園縣政府警察局蘆竹分局送達行政文書遭退回
    之信封、桃園縣政府警察局蘆竹分局99年1 月14日蘆警分交
    字第0991104905-1號函等件附卷可稽（見本院卷第15-17 頁
    ）。惟查，異議人自98年3 月18日起即將戶籍遷至「桃園縣
    蘆竹鄉○○路150 巷86號」，此有個人基本資料查詢結果1
    紙在卷為憑（參見本院卷第22頁），原舉發機關於98年11月
    28日逕行舉發後，未對異議人之住所送達舉發通知單，所為
    送達已難認合法，且原送達之地址因遷移不明遭退回，原舉
    發機關本於其職權，實可透過戶籍查詢以探知異議人之住所
    ，原舉發機關捨此不為，逕以「郵件無法送達」為由，而以
    公示送達之方式送達舉發通知單，其送達程序難謂合法。是
    原舉發機關既未合法送達舉發通知單予異議人，尚不生合法
    舉發之效力，原處分機關依法自不得逕予裁罰。
四、末按違反本條例之行為，自行為成立之日起；行為有連續或
    繼續之狀態者，自行為終了之日起，逾3 個月不得舉發，道
    路交通管理處罰條例第90條前段定有明文。而送達為舉發之
    必要程序，舉發程序是否完成，仍應以舉發之意思表示送達
    於受處分人為要件。本件原舉發機關之舉發通知單既未合法
    送達異議人，已難認係屬適法之舉發，則原處分機關就上開
    未經合法舉發之交通違規案件逕行裁處，即有未合。異議人
    提出聲明異議主張未收受舉發通知單等語，既查屬實，且因
    本案舉發之違規行為自行為成立之日即98年11月26日起算，
    顯已逾3 個月，原舉發機關已無從再行舉發，自應由本院撤
    銷原處分，另為異議人不罰之諭知。
據上論斷，應依道路交通管理處罰條例第87條第2 項、道路交通
案件處理辦法第20條，裁定如主文。
中    華    民    國    99    年    7     月    30    日
                        交通法庭  法  官  許雅婷
以上正本證明與原本無異。
如不服本裁定，應於裁定送達後5 日內向本院提出抗告狀（應附
繕本）。
                                  書記官  吳玉蘭
中    華    民    國    99    年    7     月    30    日

司法院資訊處製作；財團法人民間司法改革基金會備份。
